臺灣高雄地方法院刑事判決　　　　　　 95年度交訴字第257號
公　訴　人　臺灣高雄地方法院檢察署檢察官
被　　　告　丙○○
　　　　　　　　　　（另案羈押於臺灣高雄看守所）
上列被告因公共危險等案件，經檢察官提起公訴（95年度偵字第
21065 號），本院判決如下：
    主  文
丙○○因過失傷害人，處有期徒刑貳月；又駕駛動力交通工具肇
事，致人受傷而逃逸，處有期徒刑捌月。應執行有期徒刑玖月。
    事  實
一、丙○○於民國95年6 月10日19時30分許，駕駛車牌號碼YH-3
    001 號自小客車，沿高雄市○○區○○路由南向北行駛，行
    經該路與九如一路路口時，本應注意車前狀況，隨時採取必
    要之安全措施，而當時為夜間、雨天、有照明設備，路面無
    缺陷、無障礙物，且依其智識、能力亦無不能注意之情事，
    竟疏未注意車前狀況，適乙○○騎乘車牌號碼L72-295 號重
    型機車沿鳳山市○○路由東向西往高雄市三民區○○○路駛
    來而穿越上開交岔路口，雙方煞車不及，致丙○○所駕駛之
    自小客車前方保險桿與乙○○所騎乘機車左後方車身發生擦
    撞，致乙○○當場人車倒地，並因此受有右大拇指扭腫、右
    大腿挫瘀青、尾椎挫傷腫痛等傷害。詎丙○○於駕車肇事致
    人受傷後，明知對於乙○○應採取救護或其他必要之措施，
    同時應向警察機關報告，不得駛離，竟為逃避責任，未下車
    查看，反而另行起意不顧受傷之乙○○安危，駕車逃逸，嗣
    經乙○○依自己目擊及路人提供之上開自小客車車牌號碼報
    警處理，始循線查獲。
二、案經被害人乙○○訴由高雄市政府警察局三民第二分局報告
    臺灣高雄地方法院檢察署檢察官偵查起訴。
    理  由
壹、關於本件證據能力之意見：
一、證人乙○○之警詢筆錄無證據能力：
    觀乎證人乙○○於警詢中所述關於本件經過，核與本院審理
    中所述大抵相符，依刑事訴訟法第159 條之2 規定意旨，自
    應逕以該證人於本院審理中所為證述為認定事實之依據，再
    無引用其警詢中所述之必要。從而證人乙○○於警詢中所述
    各節，依法不具證據能力。
二、證人乙○○於偵查中之陳述不具證據能力：
    按證人、鑑定人依法應具結而未具結者，其證言或鑑定意見
    ，不得作為證據，刑事訴訟法第158 條之3 定有明文。同法
    第159 條之1 第2 項雖規定，被告以外之人於偵查中向檢察
    官所為之陳述，除顯有不可信之情況者外，得為證據。惟該
    被告以外之人（含共同被告、共犯、被害人、證人等），於
    偵查中向檢察官所為之陳述，性質上仍屬傳聞證據（審判外
    之陳述），然因檢察官依法有訊問被告、證人及鑑定人之權
    ，證人、鑑定人且須「具結」，而檢察官向被告以外之人所
    取得之陳述，原則上均能遵守法律規定，不致違法取供，其
    可信性極高，為兼顧理論與實務，因而規定除顯有不可信之
    情況者外，得為證據（參考刑事訴訟法第159 條之1 立法理
    由）。從而被告以外之人於偵查中向檢察官所為之陳述，仍
    應依法具結，始有證據能力（最高法院94年度台上字第913
    號判決意旨參照）。查證人乙○○經台灣高雄地方法院檢察
    署檢察官加以訊問，並命其就被告前揭犯罪事實予以陳述，
    然因證人乙○○是時未由檢察官依法命其具結後再為證述，
    參以前揭說明，證人乙○○偵查中之陳述因未依法具結而不
    具證據能力。
貳、實體部分：
一、訊據被告丙○○矢口否認有何過失傷害及肇事逃逸犯行，辯
    稱：我平時工作、生活的範圍不可能去走澄清路與九如一路
    ，我在本件事故發生的時間，絕對不可能出現在澄清路、九
    如一路路口，但我人確實在那裡，已經忘記了，我根本沒有
    撞到被害人的機車，沒有過失傷害，也沒有肇事逃逸云云。
    惟查：
（一）上揭事實，業據證人即告訴人乙○○於本院審理時具結後
      證述：95年6 月10日我騎機車在高雄市○○路與九如一路
      ，發生交通事故。當時我從建國路往九如一路方向騎，在
      路口等紅燈，綠燈時我起步，起步後沒有多久就有一台小
      客車從我車子的左後方撞過來，撞到我之後小客車都沒有
      停下，就往澄清路的方向開走，我當場有倒地，我有看到
      那台小客車的車牌，後來路人也有來跟我講車號。我看到
      撞我的是一般的小客車，顏色是深色的，我看到的車號是
      YH-3001 號，路人跟我講的車號也是YH-3001 。當時是晚
      上七點半，旁邊有路燈，很亮。我本人的視力左右都1.0
      。擦撞我的車子，撞擊之後沒有停，直接逃逸。那部車車
      身撞到我，撞擊力很大，我翻倒在地上，機車飛到安全島
      上，那不小客車也有停頓晃一下，所以他應該知道有撞到
      我，並且讓我受傷。我本來騎在慢車道上，我的機車被撞
      擊後滑行約450 公分後倒在安全島旁邊等情綦詳（見本院
      卷第33至37頁）。本院審諸證人乙○○證言前業經依法告
      知具結義務及偽證罪之處罰後而為證述，衡諸常情，證人
      乙○○與被告素無仇怨，殊無可能任意設詞誣攀被告，更
      無甘冒偽證罪責，而任意為虛偽之陳述之理。而證人乙○
      ○視力狀況良好，且當時雖為夜間，惟澄清路、九如一路
      均為交通要道，路燈照明必為足夠，道路交通事故調查報
      告表亦記載光線為夜間有照明，而證人所受傷勢尚屬輕微
      ，故證人陳述遭肇事車輛自左後方撞擊後，仍能看清肇事
      車輛之車牌號碼，應屬合理，足認證人乙○○前揭所述要
      屬非虛。
（二）況觀諸卷附警察於事發後之同年7 月30日對車號YH-3001
      自小客車之採證照片6 幀可知（見警卷第19至21頁），該
      自小客車之右前方保險桿確有擦撞痕跡，且有紅漆殘留乙
      節，核與證人乙○○前揭所述撞擊部位相符，亦與其描述
      肇事車輛外觀為深色之情狀相符，也與乙○○機車之烤漆
      為紅色（參本院卷第43至45頁現場照片6 幀）相符。此外
      ，復有道路交通事故現場圖、道路交通調查報告表(一)(
      二）、診斷證明書存卷可稽。綜上，應認證人乙○○所為
      上開詳盡證述為真實，足堪採為憑信。
（三）被告雖辯以其車頭之擦撞痕跡並不是因本件事故而發生的
      ，然被告於本院準備程序時先辯以：警察去找我的時候，
      發現我車子上車頭有擦撞的痕跡，但是那不是因本件事故
      而發生的，是我在7 月底在大順路與建興路路口，晚上12
      點多的時候，我去撞到一台停在待轉區的黃色計程車等（
      參本院卷第20頁）。復於審理時翻異前詞辯稱：我車子上
      的紅漆是撞到我家附近的告示牌，並庭呈「請留通道」告
      示牌照片6 張等（參本院卷第52頁），被告上開前後不一
      之辯詞，究以何者屬實，已非無疑，又被告前所辯撞到黃
      色計程車之詞與其車上擦撞痕殘留之紅漆，根本不相符合
      ，而觀諸被告所呈「請留通道」告示牌照片（參本院卷第
      56至57頁），該告示牌並未固定於地上或緊靠於牆壁，則
      縱駕駛車輛撞上，告示牌當會倒下或往後推移，而不致產
      生如車頭前方保險桿之擦撞痕及紅漆殘留，顯見被告前開
      辯解均顯有矛盾，而與常理不合。
（四）又本案事故發生於6 月10日，而告訴人乙○○之診斷證明
      書記載就醫時間為6 月13日，期間固差距3 日，惟乙○○
      於本院陳述係因車禍當時伊本來覺得沒有什麼事，且伊也
      有告訴警察拇指會痛，但當時看不出什麼傷，後來警察打
      電話告訴伊要有傷單才能提告訴，伊就當天就去醫院驗傷
      等語，所述尚合於情理，且95年6 月10日20時35分之高雄
      市政府警察局交通大隊談話紀錄表，確亦有紀錄乙○○之
      右手手掌受傷（參警卷第15頁），況車禍發生撞擊當時，
      乙○○之機車既被撞擊後滑行約450 公分而倒在安全島旁
      邊，足見當時撞擊力頗大，則乙○○受有傷害，亦合於情
      理之常。
（五）按汽車行駛時，駕駛人應注意車前狀況，並隨時採取必要
      之安全措施，為道路交通安全規則第94條第3 項所明定。
      被告既然駕駛車輛上路，自應遵守上開法律規定，並負有
      注意義務，又依當時天候狀況及被告之智識程度，並無不
      能注意之情事，竟疏於注意及此，未謹慎注意車前狀況、
      亦未注意其他人車動向，即貿然穿越上開交岔路口，因而
      肇致本件車禍，使告訴人乙○○有如事實欄所示之傷害，
      其有過失甚明。又告訴人所受上開傷勢，與被告之過失行
      為間，顯有相當因果關係。復按刑法第185 條之4 之肇事
      致人死傷逃逸罪之立法目的，乃為加強救護，減少被害人
      之死傷，促使駕駛人於肇事後能對被害人即時救護，是肇
      事後不論碰撞之情況是否嚴重，肇事者皆應下車查看被害
      人之情形，始符合上開立法意旨。本件被害人乙○○因本
      件車禍致受有傷害，而被告明知其所駕自小客車撞及被害
      人，則其主觀上對於被害人傷害之發生應有所預見，詎其
      於肇事後，竟未下車查看被害人傷勢，採取救護或其他必
      要措施，亦未向警察機關報告，即逕自駕駛前開自小客車
      離開，其有肇事逃逸之犯行，洵堪認定。被告空言否認上
      開犯行，委不足採。本案事證明確，被告上開過失傷害及
      肇事後致人受傷而逃逸之犯行均堪認定，應予依法論科。
二、刑法修正後本案法律適用之說明：
    按行為後法律有變更者，適用行為時之法律。但行為後之法
    律有利於行為人者，適用最有利於行為人之法律，刑法第2
    條第1 項定有明文。次按法律變更之比較適用，比較時應就
    罪刑有關之共犯、未遂犯、想像競合犯、牽連犯、連續犯、
    結合犯，以及累犯加重、自首減輕暨其他法定加減（如身分
    加減）與加減例等一切情形，綜其全部罪刑之結果而為比較
    ；且就比較之結果，須為整體之適用，不能割裂分別適用各
    該有利於行為人之法律，此即法律變更之比較適用所應遵守
    之「罪刑綜合比較原則」及「擇用整體性原則」（參照最高
    法院24年上字第4634號判例、同院27年上字第2615號判例，
    及最高法院95年第八次刑事庭會議決議）。被告行為後，刑
    法第33條、第51條第5 款等規定均業經修正，於94年2 月2
    日經總統公布，並自95年7 月1 日起施行（以下簡稱新刑法
    ，修正前刑法簡稱舊刑法），茲說明本案新舊刑法適用情形
    如下：
（一）關於罰金刑，刑法第284 條第1 項　所定罰金刑之貨幣單
      位原為銀元，舊刑法第33條第5 款規定：「罰金：1 元（
      銀元）以上。」，而依罰金罰鍰提高標準條例規定，就72
      年6 月26日前修正之刑法部分條文罰金數額提高2 至10倍
      ，其後修正者則不提高倍數，並依現行法規所定貨幣單位
      折算新臺幣條例規定，以銀元1 元折算新臺幣3 元。而新
      刑法第33條第5 款規定：「罰金：新臺幣1000元以上，以
      百元計算之。」，新刑法第33條第5 款所定罰金貨幣單位
      經修正為新臺幣後，刑法分則各罪所定罰金刑之貨幣單位
      亦應配合修正為新臺幣，為使刑法分則編各罪所定罰金之
      最高數額與刑法修正前趨於一致，乃增訂刑法施行法第1
      條之1 ：「中華民國94年1 月7 日刑法修正施行後，刑法
      分則編所定罰金之貨幣單位為新臺幣。94年1 月7 日刑法
      修正時，刑法分則編未修正之條文定有罰金者，自94 年1
      月7 日刑法修正施行後，就其所定數額提高為30倍。但72
      年6 月26日至94年1 月7 日新增或修正之條文，就其所定
      數額提高為3 倍。」。從而，刑法第284 條第1 項所定罰
      金刑之最高數額，於上開規定修正後並無不同，惟新刑法
      第33條第5 款所定罰金刑最低數額，較之修正前提高，自
      以舊刑法第33條第5 款規定有利於被告。
（二）末以舊刑法第51條第5 款規定有關數罪併罰，分別宣告其
      罪之刑，在定其應執行之刑時，「宣告多數有期徒刑者，
      於各刑中之最長期以上，各刑合併之刑期以下，定其刑期
      。但不得逾二十年」，而新刑法第51條第5 款係規定：「
      宣告多數有期徒刑者，於各刑中之最長期以上，各刑合併
      之刑期以下，定其刑期。但不得逾三十年」，經新舊法比
      較結果，新刑法並非較有利於被告。
（三）經綜合前述各項罪刑法律變更，整體為「從舊從輕」之比
      較結果，應一體適用被告行為時即舊刑法之規定，較有利
      於被告，合先敘明。
三、核被告所為，係犯修正前刑法第284 條第1 項前段之過失傷
    害罪及同法第185 條之4 之肇事致人受傷而逃逸罪。上開二
    罪，犯意各別，行為互殊，應予分論併罰。本院審酌被告駕
    駛車輛，本應謹慎注意遵守交通規則，以維自身及其他參與
    道路交通者之安全，竟因疏未注意與被害人發生擦撞，且肇
    事後並未救護被害人或報警處理，旋即離開現場，置他人生
    命、身體不顧，且犯後猶矯詞掩飾，試圖卸責，又迄未與告
    訴人達成民事和解等一切情狀，分別處如主文所示之刑，並
    定其應執行之刑，藉資懲儆。
據上論斷，應依刑事訴訟法第299 條第1 項前段，刑法第2 條第
1 項前段、刑法第185 條之4 、修正前刑法第284 條第1 項前段
、修正前刑法第51條第5 款，修正前罰金罰鍰提高標準條例第1
條，判決如主文。
本案經檢察官甲○○到庭執行職務。
中　　華　　民　　國　　96　　年　　2 　　月　　8 　　日
                  交通法庭  審判長法  官　郭玫利
                                  法  官  陳振嘉
                                  法  官  林意芳
以上正本證明與原本無異。
如不服本判決，應於收受送達後10日內向本院提出上訴書狀。
中　　華　　民　　國　　96　　年　　2 　　月　　8 　　日
　　　　　　　　　　　　　　　　　書記官  曾秀鳳
附錄本案論罪科刑法條全文：
刑法第185 條之4
駕駛動力交通工具肇事，致人死傷而逃逸者，處六月以上五年以
下有期徒刑。
刑法第284 條第1 項
因過失傷害人者，處六月以下有期徒刑、拘役或五百元以下罰金
，致重傷者，處一年以下有期徒刑、拘役或五百元以下罰金。
